【裁判字號】    98,裁,1732
【裁判日期】    980716
【裁判案由】    聲請停止執行
【裁判全文】
最  高  行  政  法  院  裁  定
                                      98年度裁字第1732號
抗  告  人  富明交通有限公司
代  表  人  甲○○
相  對  人  臺中縣政府
代  表  人  乙○○
上列當事人間聲請停止執行事件，抗告人對於中華民國98年3月1
6日臺中高等行政法院98年度停字第1號裁定，提起抗告，本院裁
定如下︰
    主  文
原裁定關於駁回抗告人聲請就臺中縣政府環境保護局97年4月7日
環空字第0970048362號行政處分停止執行及該訴訟費用部分均廢
棄。
其餘抗告駁回。
駁回抗告部分訴訟費用由抗告人負擔。
    理  由
一、按「抗告法院認抗告為有理由者，應廢棄或變更原裁定；非
    有必要，不得命原法院或審判長更為裁定。」民事訴訟法第
    492條定有明文，依行政訴訟法第272條規定，於行政訴訟準
    用之。又按抗告法院認抗告為不合法或無理由者，應為駁回
    抗告之裁定。
二、本件原裁定以：抗告人就相對人民國97年9月25日府授環空
    字第0970056115號函（下稱97年9月25日處分）之行政處分
    聲請停止執行部分：經查本件系爭處分所為處分內容為科處
    罰鍰新臺幣20萬元，並命停工，限期97年12月26日前取得操
    作許可證。縱致抗告人受有損害，依客觀情形及一般社會通
    念，並非不得以金錢或其他方式為之補償回復。再者，民法
    關於人格權之侵害，亦訂有各種回復原狀之方法，亦即信譽
    或名譽並非不得回復，故系爭處分嗣後縱經撤銷，抗告人所
    稱之商譽及營業損失，仍可透過有關手段加以回復，難謂將
    對抗告人發生無法回復之損害。是本件並無抗告人所稱有「
    難以回復原狀」之損害情事，亦難謂有何急迫必要情事，揆
    諸行政訴訟法第116條第3項前段規定，與得停止執行之要件
    不合，抗告人此部分之聲請為無理由，應予以駁回。另抗告
    人就臺中縣政府環境保護局（下稱臺中縣環保局）97年4月7
    日環空字第0970048362號函撤銷該局97年3月25日環空字第0
    970047953號函核定審查通過固定空氣污染源操作許可申請
    案之行政處分（下稱97年4月7日處分）聲請停止執行部分：
    查上開97年4月7日處分之原處分機關係臺中縣環保局，本件
    相對人並非該撤銷許可函之原處分機關，抗告人以其為聲請
    停止執行之相對人，為當事人不適格。故抗告人此部分之聲
    請顯無理由，亦應予駁回。
三、抗告意旨略謂：原法院未踐行曉諭當事人一造為臺中縣環保
    局，令抗告人補正追加訴訟標的當事人合一確定，除去當事
    人之不完足，是未盡行使澄清不明瞭之闡明義務，訴訟程序
    即有重大瑕疵，得成為廢棄原裁定之理由。且由於行政訴訟
    程序之進行漫長，抗告人現已陸續失去客戶承攬合約之損害
    ，已由危險成實害，絕非相對人金錢所能賠償之理等語。
四、經核，關於抗告人就相對人97年9月25日處分聲請停止執行
    部分：查行政法院依行政訴訟法第116條第2項前段規定，是
    否准許停止執行，仍應視原處分或決定之執行，是否發生難
    於回復之損害，且有急迫之情事為斷。至於所謂「難於回復
    之損害」，係指其損害不能回復原狀，或不能以金錢賠償，
    或在一般社會通念上，如為執行可認達到回復困難之程度而
    言，有如前述。相對人97年9月25日處分予以執行，如抗告
    人受有損害，依一般社會通念，並非不能以金錢補償之。從
    而，抗告人以其對法律上見解之歧異，指摘原裁定此部分為
    不當，求予廢棄，難認有理由，應予駁回。
五、關於抗告人就臺中縣政府聲請停止執行部分：按「原告之訴
    ，有下列各款情形之一者，行政法院應以裁定駁回之。但其
    情形可以補正者，審判長應定期間先命補正：．．。撤銷訴
    訟，原告於訴狀誤列被告機關者，準用第1項之規定。」行
    政訴訟法第107條第1項、第2項定有明文。查依臺中縣政府
    組織自治條例第11條、地方行政機關組織準則第5條第2款第
    1目規定，臺中縣環保局固為相對人所屬機關而有當事人能
    力，惟依前開規定，起訴狀誤列被告機關者，應定期間先命
    補正，如不為補正者，方得以起訴不合法駁回（本院93年8
    月份庭長法官聯席會議決議參照）。本件原裁定以相對人非
    為該撤銷許可函之原處分機關，抗告人以其為聲請停止執行
    之相對人，為當事人不適格，未經命補正遽行駁回，揆諸首
    開規定尚有未合。抗告意旨就該部分執以指摘，為有理由。
    應由本院將該部分廢棄，發回原法院另為適法之審理。
六、據上論結，本件抗告為部分有理由、部分無理由。依行政訴
    訟法第272條、第104條、民事訴訟法第492條、第95條、第
    78條，裁定如主文。
中    華    民    國    98    年    7     月    16    日
                    最高行政法院第二庭
                        審判長法官  鍾  耀  光
                              法官  胡  方  新
                              法官  帥  嘉  寶
                              法官  王  德  麟
                              法官  黃  清  光
以  上  正  本  證  明  與  原  本  無  異
中    華    民    國    98    年    7     月    16    日
                              書記官  王  史  民


司法院資訊處製作；財團法人民間司法改革基金會備份。
